臺灣高等法院高雄分院刑事判決　　　　　九十三年度上更(一)字第一一一號
　　上　訴　人
　　即　被　告　　甲○○
　　選任辯護人　　洪文佐
右上訴人因違反毒品危害防制條例案件，不服臺灣屏東地方法院八十九年度訴字第二
七０號中華民國八十九年十二月十八日第一審判決（起訴案號：臺灣屏東地方法院檢
察署八十九年度毒偵字第九九０號、八十九年度偵字第二三八九號），提起上訴，判
決後，經最高法院發回更審，本院判決如左：
      主      文
原判決關於販賣第二級毒品及定執行刑部分撤銷。
甲○○連續販賣第二級毒品，處有期徒刑伍年貳月。安非他命零點陸公克沒收銷燬之
，販賣毒品所得新台幣仟元及販賣毒品所用之0000000000號行動電話均
沒收，該新台幣參仟元如全部或一部不能沒收時，以其財產抵償之。
      事      實
一、甲○○為圖牟取不法利益，基於販賣第二級毒品安非他命之概括犯意，自八十九
    年二月底某日起，最後一次在同年四月十一日二十一時許，連續四次均以其所有
    之0000000000號行動電話為連絡工具，與打電話前來之李政輝約定在
    屏東基督教醫院等處交付安非他命，而分次以新台幣（下同）一千元、一千元、
    三百元、七百元不等之代價販賣第二級毒品安非他命予李政輝施用（其所涉施用
    第二級毒品安非他命犯行，業由臺灣屏東地方法院裁定送觀察勒戒）。嗣於八十
    九年四月十四日下午，警方人員經搜索查獲李政輝施用毒品一案後，經警方人員
    示意由李政輝撥打上開行動電話聯繫甲○○，佯稱要向其購買一千元之糖（安
    非他命），甲○○、李政輝二人遂約定交易時間、地點後，警方人員乃於八十九
    年四月十四日晚間十時許，在約定之屏東市○○路與建民路口之游泳池附近埋伏
    ，俟甲○○帶毒品安非他命一包重０‧六公克抵達上開地點欲販賣予李政輝時
    ，為埋伏附近之員警經追逐後予以逮捕而未遂，並扣得其持有之第二級毒品安非
    他命二小包（其中供己施用之一包重三‧二公克，另一包供販賣重０．六公克）
    與供其施用毒品之器具吸食器（玻璃管）一組及上開其所有供販賣毒品所用行動
    電話一支，甲○○並在警訊時供出安非他命來源，警方循線追查因而查獲黃添元
    轉讓毒品之事實（此部分業經原審法院判刑確定）。而甲○○到案後經依台灣屏
    東地方法院八十九年度毒聲字第一五六號裁定送勒戒處所執行觀察、勒戒後，猶
    有繼續施用毒品之傾向，經裁定送強制戒治。
二、案經屏東縣警察局移送臺灣屏東地方法院檢察署檢察官偵查起訴。
      理      由
一、前揭事實，訊之被告甲○○固坦承確有於上揭時、地經警查獲持有第二級毒品安
    非他命二包之事實，惟矢口否認有販賣第二級毒品安非他命之犯行，辯稱：伊是
    與李政輝合資購買安非他命，每次都由伊出錢與李政輝湊足一千元後再由伊出面
    購買，並不是販賣，最後一次是李政輝打電話要與伊合資購買安非他命，不是要
    向伊買安非他命，經警查扣之二包安非他命，小包是伊自己要吸的，大包是買來
    要與李政輝分的云云。惟查：
          (1)右揭被告連續多次販賣第二級毒品安非他命予李政輝吸用之事實業據證
            人李政輝迭於警訊及臺灣屏東地方法院檢察署檢察官偵查中及原審法院
            審理時証述甚為明確，雖在警訊、偵查中所証稱之先後向被告購買之次
            數為四、五次，每次購買金額約一千元，嗣於原審審理中証稱共買四次
            ，兩次為一千元、另兩次為三百元、七百元，雖略有出入，惟施用毒品
            之人，購買或以其他方法取得毒品乃生活中經常性反覆發生之事，而非
            獨特偶發之事件，人之記憶能力本難期就此種非獨特偶發事件之次數、
            金額等細節均能歷經時日而記憶清晰，何況証人李政輝就被告確有販賣
            安非他命給他之重要情節內容則指証明確，而證人李政輝與被告係朋友
            關係且並無仇隙，亦據被告於警訊中供述在卷，（屏警刑二字第一三二
            五一號警訊卷第二頁背面），其應無設詞誣陷之可能。再參酌被告在警
            訊中並供陳：四月十一日李政輝有打電話要向我買七百元之安非他命，
            我跟他說沒有等語，可見如非被告曾販賣安非他命予李政輝，李政輝豈
            會打電話向其購買而非商議合資購買。又「向被告購買」與「二人出錢
            再委由被告向他人購買」二者係完全不同之取得毒品方式，証人李政輝
            為一成年心智正常，復有施用毒品經驗之人，其豈會無法區辨而作錯誤
            之供述，故証人李政輝嗣在本院前審附和被告供詞，証稱：在警訊是依
            警察的意思說的，事實上伊係與被告合資購買來吸食的云云，自無足採
            ，又被告辯稱伊並未販賣安非他命給李政輝，而是李政輝出錢要與伊合
            資向別人買安非他命云云，顯屬卸責之詞，亦無足採信。
          (2)本件被告係因警方查獲李政輝施用毒品，而示意李政輝打被告之行動電
            話對被告佯稱欲購買一千元糖（安非他命），並約定在前揭之游泳池
            附近交貨後，被告依約攜出業已分裝成一包約０．六公克之第二級毒品
            安非他命前往約定地點欲交付予李政輝，埋伏在附近之員警追逐後將被
            告逮捕，並自其身上起出安非他命二包（另一包供己吸用）、吸食玻璃
            管一組等事實，業經証人即查獲之警員蔣顯文在本院前審調查中到庭証
            述屬實，復據證人李政輝在警訊、偵查中指証明確，被告在警訊中復供
            承安非他命小包重零點六公克係李政輝叫伊幫他拿的，另一包重三點二
            公克係伊買來吸的等語，顯見被告係基於販賣毒品之犯意依約帶０‧
            六公克毒品前往交易，因遭埋伏之警員當場逮獲而未能完成毒品交易。
          (3)被告甲○○於檢察官偵查中對於為何被查獲身上有安非他命共三點八公
            克，答稱：當天係李政輝打電話給伊問有無安非他命，伊與李政輝約好
            地點，先在西路橋，再到健能游泳池。檢察官問被告當時是否帶安非他
            命給李政輝，回答：是的。代價？答稱：一千元。之前替李政輝調安非
            他命是否都是這樣？答稱：是的。（參見臺灣屏東地方法院檢察署檢察
            官八十九年五月四日偵查筆錄）。更可印証前揭証人李政輝所証述之其
            係依警方示意佯稱要購買安非他命而誘出被告等情節為實情。
          (4)證人李光輝於本院前審及本院先後均證稱：「八十九年一月初左右與被
            告共住建華街二三九巷一號」、「他（指上訴人）向黃添元購買（指安
            非他命），我有陪他去買過」、「我認識也見過（指李政輝），他們（
            指上訴人與李政輝）同出資向黃添元買，我接過李政輝的電話，電話中
            曾告訴我要買安非他命的事」、「二人（指上訴人與李政輝）在車上分
            ，大概有三、四次」等語，但查該證人亦有施用毒品情事，亦經其供明
            ，而於本案犯罪時間內，與被告同住一屋，當知彼此感情非淺，再該證
            人於本院證稱伊接到李政輝二、三次電話，他有說要與被告合夥買安非
            他命，按被告共賣四次安非他命予李政輝，且是使用自己所有之行動電
            話為連絡工具，行動電話通常是自己隨身帶，豈會有二、三次由證人
            李政輝代被告接聽，故證人所謂被告與李政輝合夥買毒品云云，應是
            護之詞，不足採信。
          (5)按告訴人、證人之陳述有部分前後不符，或相互間有所歧異時，究竟何
            者為可採，法院仍得本其自由心證與予斟酌，非謂一有不符或矛盾，即
            應認其全部均為不可採信。（最高法院七十四年上字第一五九九號判例
            意旨）前開證人李政輝所述被告曾多次販賣安非他命予伊之情節雖有次
            數、金額之部分差異，但關乎販賣毒品之重要情節則並無歧異，參酌上
            開判例意旨自非不可採為認定犯罪之事實証據。綜上所述，被告辯稱其
            未販賣毒品云云，顯係事後卸責之詞，不足採信。此外，扣案之結晶物
            經本院前審送請高雄醫學大學附設中和紀念醫院鑑驗，結果確為第二級
            毒品安非他命二包共驗前毛重三點八七公克，驗後毛重三點八公克。另
            吸食器玻璃管一支並摻含安非他命成份，有該院九十年五月十二日高
            醫附秘字第一一三０號函附檢驗報告二份在卷可稽。又販賣毒品政府查
            緝甚嚴，刑罰甚重，此為眾所周知之事實，故如非為牟利，豈會冒被查
            獲受重刑之風險販賣毒品，堪認被告係意圖營利而販賣毒品予李政輝。
            綜上所述，被告意圖利連續販賣第二級毒品安非他命之犯行洵堪認定。
二、查安非他命係屬中樞神經興奮劑，具有成癮性，服用後會產生依賴性、耐藥性，
    並引起不安、頭昏、顫抖、亢進性反應、失眠、焦慮、譫妄、慢性中毒、精神障
    礙、類似精神分裂症之錯覺、幻覺、妄想及伴有行動與性格異常等副作用，其劑
    量增大時，甚或會導致死亡之後果，其慣用者，由於精神錯亂、更具暴力攻擊及
    反社會行為等傾向，情況極為嚴重，尤以戒解不易，其毒害不在煙毒之下，乃經
    行政院衛生署於七十九年十月九日以七九、十、九衛署藥字第九Ｏ四一四二號公
    告列入化學合成類麻醉藥品管理，又為八十七年五月二十日公布毒品危害防制條
    例第二條第二項第二款所明定之第二級毒品，禁止持有、施打、吸用、販賣、轉
    讓。核被告甲○○所為係犯毒品危害防制條例第四條第二項、第六項（為警查獲
    之最後一次，被告既已依約帶毒品前往交易，難謂無販賣毒品之故意，且已著
    手實施販賣毒品之行為，縱因遭埋伏之警察當場逮獲致未能真正完成買賣毒品之
    行為，應認已成立販賣毒品未遂罪）販賣第二級毒品安非他命之既遂罪及未遂罪
    ，被告先後多次販賣，其時間緊接，犯罪構成要件相同，顯皆係基於概括犯意反
    覆為之，應依連續犯規定論以販賣第二級毒品既遂罪，又持有毒品之低度行為均
    已被販賣毒品之高度行為所吸收，不另論罪。被告於警訊時立即向警方人員供出
    安非他命上手來源係一名綽號眼鏡之中年男子，並供出該男子之行動電話號碼並
    帶同警方人員查獲黃添元轉讓毒品一節，經載明屏警刑二字第一三二五一號警訊
    卷可稽（第三頁、第四頁），並有台灣屏東地方法院八十九年度訴字第三五三號
    被告黃添元違反毒品危害防制條例案判決書附原審卷可稽，被告供出毒品來源，
    因而查獲，依同法第十七條規定予減輕其刑，並先加後減為之。
三、原審予論罪科刑固非無見，惟查被查獲之第二級毒品安非他命二包，被告已在警
    供稱其中小包重零點六公克是要拿給李政輝的，另一包重三點二公克是自己吸用
    的。且李政輝係以購買一千元之安非他命為由誘出被告，被告復在本院供陳一包
    零點六公克之安非他命約值一千元，故應認該包重零點六公克之安非他命係被告
    販賣之毒品，另一包重三點二公克之安非他命則並無証據可証係販賣之毒品，應
    認係被告吸用之毒品。按沒收為從刑之一種，依主從不可分之原則，應附隨所宣
    告之主刑同時宣告之，原判決將查扣之第二級毒品安非他命重三點八公克未予分
    辨何者係販賣之毒品，何者係施用之毒品，而全部附隨在販賣毒品宣告刑之後為
    沒收之諭知，復重複附隨在施用毒品罪宣告刑之後宣告沒收，又專供施用毒品之
    器具玻璃管（原判決誤為煙斗）一組既認定係供施用毒品所用之器具與販賣毒品
    罪應無何關係，但原判決竟附隨在販賣毒品罪宣告刑之後併宣告沒收之，均有未
    洽。另查扣之二包結晶物，偵查及原審中均未經送請鑑驗機關檢驗，逕依被告供
    述認定係第二級毒品安非他命亦有未洽，併予指明。被告上訴意旨否認犯罪雖無
    足取，但原判決既有前揭可議之處，自屬無可維持，應由本院予以撤銷改判。爰
    審酌被告除曾因施用毒品經觀察勒戒外，並無犯罪之前科紀錄，素行尚佳、其自
    己施用毒品深知係戕害自己身心健康之行為，竟為牟利再販賣毒品予他人，危害
    社會及他人之身心健康，惟販賣之數量非多且對象僅李政輝一人等一切情狀，分
    別量處如主文所示之刑，以資儆懲。扣案之第二級毒品安非他命，其中一包重零
    點六公克係販賣之毒品，應依毒品危害防制條例第十八條第一項前段規定沒收銷
    燬之。又被告販賣安非他命予李政輝四次，販賣價額第一次、第二次均為一千元
    ，第三次三百元，第四次七百元，共計三千元，為被告犯販賣第二級毒品罪所得
    之財物，又供販毒連絡用之行動電話0000000000號為被告自承其所有
    （見本院前審卷第六十四頁反面），係犯罪所用之物，均依毒品危害防制條例第
    十九條第一項之規定沒收之，該參仟元如全部或一部不能沒收時，以其財產抵償
    之。
據上論結，應依刑事訴訟法第三百六十九條第一項前段、第三百六十四條、第二百九
十九條第一項前段、毒品危害防制條例第四條第二項、第十七條、第十八條第一項前
段、第十九條第一項、刑法第十一條前段、第五十六條，判決如主文。
本案經檢察官方娜蓉到庭執行職務。
中    華    民    國     九十三     年       六       月        一      日
                              臺灣高等法院高雄分院刑事第八庭
                                  審判長法官  郭雅美
                                        法官  張意聰
                                        法官  江泰章
右正本證明與原本無異。
如不服本判決應於收受本判決後十日內向本院提出上訴書狀，其未述上訴理由者，
並得於提起上訴後十日內向本院補提理由書狀（均須按他造當事人之人數附繕本)「
切勿逕送上級法院」。
                                      書記官  陳金卿
中    華    民    國     九十三     年       六       月       二       日
附錄：本判決論罪科刑法條：
毒品危害防制條例第四條第二項：
製造、運輸、販賣第二級毒品者，處無期徒刑或七年以上有期徒刑，得併科新臺幣七
百萬元以下罰金。
                                                                        Ｆ
